---
title: "Ebola OMS"
author: "JcB"
date: "23/11/2014"
output: html_document
---

Epidémie EBOLA 2014
===================


```{r init}
library(lubridate)

```

Depuis le 22/11/2014 l'OMS change (encore une fois) la présentation des données Ebola: [Ebola data and statistics](http://apps.who.int/gho/data/node.ebola-sitrep). Les données snt accessible au format .CSV et Excel. 

#### Guinée [GIN]: 

nombre de cas par districts:
http://apps.who.int/gho/athena/xmart/data-verbose.csv?target=EBOLA_MEASURE/CASES&profile=verbose&filter=LOCATION:*;COUNTRY:GIN;INDICATOR_TYPE:SITREP_NEW;DATAPACKAGEID:2014-11-19

Nombre de NOUVEAUX cas:
http://apps.who.int/gho/data/view.ebola-sitrep.ebola-country-GIN-20141119-data?lang=en

#### libéria [LBR]:

Nombre de cas par districts
http://apps.who.int/gho/data/view.ebola-sitrep.ebola-country-LBR-new-conf-prob-districs-20141119-data?lang=en

Nouveaux cas à Montserrado
http://apps.who.int/gho/data/view.ebola-sitrep.ebola-country-LBR-LBR008003-20141119-data?lang=en

Cas cumulé
http://apps.who.int/gho/athena/xmart/data-coded.csv?target=EBOLA_MEASURE/CASES&filter=LOCATION:-;COUNTRY:LBR;INDICATOR_TYPE:SITREP_NEW;DATAPACKAGEID:2014-11-19

#### Sierra Leone [SLE]:

Nouveaux cas Freetown:
http://apps.who.int/gho/data/view.ebola-sitrep.ebola-country-SLE-SLE004001-20141119-data?lang=en

Cas cumulés par semaine et district:
http://apps.who.int/gho/data/view.ebola-sitrep.ebola-country-SLE-new-conf-prob-districs-20141119-data?lang=en

cas cumulés
http://apps.who.int/gho/athena/xmart/data-coded.csv?target=EBOLA_MEASURE/CASES&filter=LOCATION:-;COUNTRY:SLE;INDICATOR_TYPE:SITREP_NEW;DATAPACKAGEID:2014-11-19

toutes les données au format excel
http://apps.who.int/gho/athena/xmart/data.xls?target=EBOLA_MEASURE/CASES&format=xml&profile=excel&filter=LOCATION:-;COUNTRY:SLE;INDICATOR_TYPE:SITREP_NEW;DATAPACKAGEID:2014-11-19

#### Pour tous les pays [*]

http://apps.who.int/gho/athena/xmart/data-coded.csv?target=EBOLA_MEASURE/CASES,DEATHS&filter=COUNTRY:*;LOCATION:-;DATAPACKAGEID:2014-11-21;INDICATOR_TYPE:SITREP_CUMULATIVE;INDICATOR_TYPE:SITREP_CUMULATIVE_21_DAYS

#### fichiers Excel

OMS_excel: 
http://apps.who.int/gho/athena/xmart/data.xls?target=EBOLA_MEASURE/CASES,DEATHS&format=xml&profile=excel&filter=COUNTRY:*;LOCATION:-;DATAPACKAGEID:2014-11-21;INDICATOR_TYPE:SITREP_CUMULATIVE;INDICATOR_TYPE:SITREP_CUMULATIVE_21_DAYS


lecture des données depuis le site OMS
---------------------------------------

Liste des dates:
- "2014-12-11"
- "2014-12-08"
- "2014-12-05"
- "2014-12-04"
- "2014-12-03"
- "2014-12-02"
- "2014-12-01"
- "2014-11-28"
- "2014-11-26"
- "2014-11-21"
- "2014-11-19"
- "2014-11-14"

http://apps.who.int/gho/athena/xmart/data-coded.csv?target=EBOLA_MEASURE/CASES,DEATHS&filter=COUNTRY:GIN;COUNTRY:UNSPECIFIED;COUNTRY:LBR;COUNTRY:UNSPECIFIED;COUNTRY:SLE;COUNTRY:UNSPECIFIED;LOCATION:-;DATAPACKAGEID:2014-12-05;INDICATOR_TYPE:SITREP_CUMULATIVE;INDICATOR_TYPE:SITREP_CUMULATIVE_21_DAYS

http://apps.who.int/gho/athena/xmart/data-text.csv?target=EBOLA_MEASURE/CASES,DEATHS&profile=text&filter=COUNTRY:GIN;COUNTRY:UNSPECIFIED;COUNTRY:LBR;COUNTRY:UNSPECIFIED;COUNTRY:SLE;COUNTRY:UNSPECIFIED;LOCATION:-;DATAPACKAGEID:2014-12-05;INDICATOR_TYPE:SITREP_CUMULATIVE;INDICATOR_TYPE:SITREP_CUMULATIVE_21_DAYS

http://apps.who.int/gho/athena/xmart/data-verbose.csv?target=EBOLA_MEASURE/CASES,DEATHS&profile=verbose&filter=COUNTRY:GIN;COUNTRY:UNSPECIFIED;COUNTRY:LBR;COUNTRY:UNSPECIFIED;COUNTRY:SLE;COUNTRY:UNSPECIFIED;LOCATION:-;DATAPACKAGEID:2014-12-05;INDICATOR_TYPE:SITREP_CUMULATIVE;INDICATOR_TYPE:SITREP_CUMULATIVE_21_DAYS



Guinée
======

[Data on new cases per epi week for Guinea](http://apps.who.int/gho/athena/xmart/data-verbose.csv?target=EBOLA_MEASURE/CASES&profile=verbose&filter=LOCATION:GN001002001000000000;DATAPACKAGEID:2014-12-03)

[Data on new cases by epi week and district](http://apps.who.int/gho/athena/xmart/data-verbose.csv?target=EBOLA_MEASURE/CASES&profile=verbose&filter=LOCATION:*;COUNTRY:GIN;INDICATOR_TYPE:SITREP_NEW;DATAPACKAGEID:2014-12-03)

[Data on new cases per epi week for Conakry](http://apps.who.int/gho/athena/xmart/data-verbose.csv?target=EBOLA_MEASURE/CASES&profile=verbose&filter=LOCATION:GN001002001000000000;DATAPACKAGEID:2014-12-03)



Libéria
=======

[Data on new cases per epi week for Liberia](http://apps.who.int/gho/athena/xmart/data-verbose.csv?target=EBOLA_MEASURE/CASES&profile=verbose&filter=LOCATION:-;COUNTRY:LBR;INDICATOR_TYPE:SITREP_NEW;DATAPACKAGEID:2014-12-03)

[Data on new cases per epi week for Montserrado](http://apps.who.int/gho/athena/xmart/data-verbose.csv?target=EBOLA_MEASURE/CASES&profile=verbose&filter=LOCATION:LR001008003000000000;DATAPACKAGEID:2014-12-03)

[Data on new cases by epi week and district](http://apps.who.int/gho/athena/xmart/data-verbose.csv?target=EBOLA_MEASURE/CASES&profile=verbose&filter=LOCATION:*;COUNTRY:LBR;INDICATOR_TYPE:SITREP_NEW;DATAPACKAGEID:2014-12-03)


Sierra-Leone
============

[Data on new cases per epi week for Sierra Leone](http://apps.who.int/gho/athena/xmart/data-verbose.csv?target=EBOLA_MEASURE/CASES&profile=verbose&filter=LOCATION:-;COUNTRY:SLE;INDICATOR_TYPE:SITREP_NEW;DATAPACKAGEID:2014-12-03)

[Data on new cases per epi week for Freetown](http://apps.who.int/gho/athena/xmart/data-verbose.csv?target=EBOLA_MEASURE/CASES&profile=verbose&filter=LOCATION:SL001004001000000000;DATAPACKAGEID:2014-12-03)

[Data on new cases by epi week and district](http://apps.who.int/gho/athena/xmart/data-verbose.csv?target=EBOLA_MEASURE/CASES&profile=verbose&filter=LOCATION:*;COUNTRY:SLE;INDICATOR_TYPE:SITREP_NEW;DATAPACKAGEID:2014-12-03)


Autre Pays
==========

[Other affected countries](http://apps.who.int/gho/athena/xmart/data-verbose.csv?target=EBOLA_MEASURE/*&profile=verbose&filter=COUNTRY:USA;COUNTRY:MLI;COUNTRY:ESP;LOCATION:-;DATAPACKAGEID:2014-12-05)

[Download most recent available data](http://apps.who.int/gho/athena/xmart/EBOLA_MEASURE/CASES,DEATHS.csv?profile=text&filter=COUNTRY:*;LOCATION:-;DATAPACKAGEID:2014-12-05;INDICATOR_TYPE:SITREP_CUMULATIVE;SITREP_CUMULATIVE_21_DAYS)

cas
---
CASES  Number of cases
DEATHS	Number of deaths

CONFIRMED  Confirmed
PROBABLE	Probable
SUSPECTED	Suspected
CONF_PROD_SUSP	Total

SITREP_CUMULATIVE  Cumulative



Codes pays
-----------

Code | DisplayValue  |	URL	 | DS	 | FIPS	 | IOC	| ISO2	| ISO	 | ITU	 | MARC	 | WHO	 | WMO	 | GEOMETRY	 | MORT   
-----|---------------|-------|-----|-------|------|-------|------|-------|-------|-------|-------|-----------|-----   
GIN	Guinea		RG	GV	GUI	GN	GIN	GUI	gv	GUI	GN	GIN	1190
LBR	Liberia		LB	LI	LBR	LR	LBR	LBR	lb	LIB	LI	LBR	1240
SLE	Sierra Leone		WAL	SL	SLE	SL	SLE	SRL	sl	SIL	SL	SLE	1410
UNSPECIFIED	All countries												


```{r}
date <- "2014-11-21"

oms <- paste0("http://apps.who.int/gho/athena/xmart/data-coded.csv?target=EBOLA_MEASURE/CASES,DEATHS&filter=COUNTRY:*;LOCATION:-;DATAPACKAGEID:", date, ";INDICATOR_TYPE:SITREP_CUMULATIVE;INDICATOR_TYPE:SITREP_CUMULATIVE_21_DAYS")
d <- read.csv(oms)
str(d)
summary(d)
```
date: `r date`

semaine: `r week(date)`

Analyse
-------

Nombre de cas cumulés à la date du `r date`:

```{r}
cases <- d[d$EBOLA_MEASURE == "CASES",]
total.cases <- tapply(cases$Numeric, cases$CASE_DEFINITION, sum, na.rm=TRUE)
total.cases
```
`r total.cases["CONF_PROD_SUSP"]`

Nombre de décès cumulés:

```{r}
dcd <- d[d$EBOLA_MEASURE == "DEATHS",]
total.dcd <- tapply(dcd$Numeric, dcd$CASE_DEFINITION, sum, na.rm=TRUE)
total.dcd
```
`r total.dcd["CONF_PROD_SUSP"]`
